【裁判字號】    88,訴,1931
【裁判日期】    890229
【裁判案由】    偽造有價證券等
【裁判全文】
臺灣高雄地方法院刑事判決                        八十八年度訴字第一九三一號
    公  訴  人  臺灣高雄地方法院檢察署檢察官
    被      告  乙○○○
右列被告因偽造有價證券案件，經檢察官提起公訴（八十八年度偵字第一六二七三
號），本院判決如左：
    主  文
乙○○○連續意圖供行使之用，而偽造有價證券，處有期徒刑壹年捌月。
偽造之戊○○與己○○印章各壹枚與發票人戊○○票號第一二四三八零號發票日八十
七年三月十五日金額新台幣壹萬元及發票人楊櫻珠票號第一二三五九五號發票日十二
月十五日金額新台幣壹萬元之本票各壹紙均沒收。
    事  實
一、乙○○○於民國八十六年三月十五日，在高雄市○○區○○街八十號四樓住處，
    召集每會新台幣（下同）一萬元之民間互助會，以自己為會首會期自八十六年三
    月十五日起，共三十六會。於每月十五日在上開地址開標。乙○○○於八十六間
    ，因其互助會員甲○○、丙○○、謝玉梅、陳淑芬、劉惠滿、張孟芬及庚○○等
    人得標後，拒不繳納死會會款，致其每月必須自行填補二十萬元之死會會款而周
    轉不靈。乙○○○明知其財務狀況不佳，已無支付能力，竟基於概括之犯意，意
    圖為自己不法之所有，利用各會員間互不相識之機會，明知己○○、戊○○二人
    為活會會員，竟未經二人同意，未寫標單即假冒二人之名義分別先於八十六年十
    二月十五日、八十七年三月十五日，各以三千元與二千元之標金標取會款，並將
    此不實之得標結果通知其他活會會員，陷不知情之活會會員於錯誤，仍交付活會
    會款予乙○○○收受，其中活會會員楊貴真要求乙○○○須交付得標人之本票，
    始願交付會款，乙○○○為收取會款乃在某不詳地點，意圖供行使之用，偽造己○○、與黃惠萍之印章各一枚，據以偽造發票人戊○○票號第一二四三八零號發
    票日八十七年三月十五日金額新台幣壹萬元及發票人楊櫻珠票號第一二三五九五
    號發票日十二月十五日金額新台幣壹萬元之本票各壹紙。將該二紙本票交付楊貴
    真詐為收取會款之憑証。
二、乙○○○於八十六年間明知已因遭人倒會，致每月須填補倒會會員之會款二十餘
    萬元，周轉不靈而無支付能力。又於八十七年三月二十五日，在前揭住處，佯稱
    擔任會首召集每會一萬元之互助會，期間自八十七年三月二十五日起，不連同會
    首共計二十二會，於每月二十五日在前開住處開標，陷丁○○、己○○、楊貴真
    等人於錯誤，而加入該互助會，並支付會頭錢各一萬元，共計詐得二十二萬元。
    迨八十八年四月間，該三十六會與二十二會之互助會分別進行至第三十會與十三
    會時，乙○○○因經濟困難乃將前揭互助會無故止會，而詐得其前己收取之會頭
    款及未支付之死會會款。
二、案經丁○○、黃惠萍、楊貴珠與己○○等人訴由台灣高雄地方法院檢察署檢察官
    偵查起訴。
    理  由
一、訊據被告乙○○○固坦承有於右揭時地邀集互助會，於未完會時即止會並有用己○○、戊○○等人之名義簽發本票等情，但矢口否認有何詐欺或偽造有價證券等
    犯行。辯稱：我沒有偽造有價證券，我不識字不知偽造是什麼，我是借己○○與
    戊○○二人之名義來標會，所以才開本票，他們二人之印章是我介紹他們保險時
    放在我這邊，那不是我去刻的云云。惟查被告右揭犯罪事實，業據被害人戊○○
    、己○○、丁○○等二人於偵審中及被害人辛○○於偵查中指訴甚詳。並有互助
    會單影本二紙與前揭本票影本二紙等附卷足憑。而被害人戊○○與己○○等二人
    均未委由被告辦保險或同意其以其等之名義標取助會等情，亦據被害人戊○○與
    己○○等二人於審理中指述甚詳。況且被告交付給辛○○之本票中，發票人「己○○」之印文竟誤載為「楊櫻珠」，若如被告所辯，己○○之印章係前代辦保險
    時所留下，應不至用此錯誤之姓名印文；且被告於偵查中亦已坦承自己有刻用被
    害人己○○印章之事實。是以其所辯，顯不採信。又按被告於八十六年間，即已
    知遭原參與三十六會之會員甲○○、丙○○等人倒會等情，業據被告自承在卷。
    是以被告於遭人倒會週轉困難，無支付能力之情形下，竟又於八十七年三月二十
    五日另起互助會，其有詐欺之犯意至明。本件事證明確，被告犯行堪以認定。
二、按被告冒稱戊○○等人之名義收取會款，又意圖供行使之用，而偽造有價證券，
    並交付予告訴人辛○○做為擔保日後繳交會款之用，核其所為，係犯刑法第三百
    三十九條第一項之詐欺與第二百零一條第一項之偽造有價證券罪。被告於八十七
    年三月二十五日，明知無支付能力又邀集互助會之行為，係犯刑法第三百三條第
    一項之詐欺罪。核被告所為二次詐欺行為與二次偽造有價證券之行為，時間緊接
    ，所犯罪名相同，顯係出於概括之犯意為之，為連續犯，公訴人認偽造二紙本價
    之行為係想像競合犯尚有誤會，爰依刑法第五十六條之規定以一罪論，並加重其
    刑。其一次冒名或佯稱邀會而收取多人之互助會款，而使多數互助會員受害，係
    一行為而觸犯數罪名之想像競合犯，應從一重處斷。被告偽造印文係偽造印章之
    當然結果，不另論罪。其偽造印章之部份行為被偽造有價證券之行為所吸收，不
    另論處。其行使偽造有價證券之輕行為被偽造之重行為所吸收，亦不另論罪。被
    告所犯罪詐欺與偽造有價証券罪間，有方法結果之牽連關係，為牽連犯，應從一
    重之偽造有價証券罪處斷。被告偽造本票時，均係利用不知情之人偽造印章為之
    ，為間接正犯。。爰審酌被告並無前科，此有台灣高雄地方法院檢察署刑案資料
    查註紀錄表在卷可稽，但偽造有價証券嚴重危害交易信用，因倒會一時蹈犯刑章
    暨其犯罪手段、犯罪後未能坦認犯行，態度尚佳等一切情狀，量處如主文所示之
    刑，以資懲儆。又被告所偽造之戊○○與己○○印章各一枚與本票二紙，均併依
    刑法第二百零五條與第二百十九條宣告沒收。
據上論斷，應依刑事訴訟法第二百九十九條第一項前段，刑法第二百零一條第一項、
第二百零五條、第二百十九條、第五十六條、第五十五條，罰金罰鍰提高標準條例第
一條前段，判決如主文。
中      華      民      國    八十九    年     二     月      二十九   日
                              臺灣高雄地方法院刑事第七庭
                                      法  官  朱  中  和
右正本證明與原本無異。
如不服本判決，應於判決送達後十日內，向本院提出上訴狀。
                                      書記官  邱  靜  銘
中      華      民      國    八十九    年     三     月        十     日
附法條
刑法第二百零一條第一項：
意圖供行使之用，而偽造、變造公債票，公司股票或其他有價證券者，處三年以上十
年以下有期徒刑，得併科三千元以下罰金。
刑法第二百零五條：
偽造、變造之有價證券、郵票或印花稅票及前條之器械、原料，不問屬於犯人與否，
沒收之。


司法院資訊處製作；財團法人民間司法改革基金會備份。
